【裁判字號】    98,訴,270
【裁判日期】    980610
【裁判案由】    偽造文書
【裁判全文】
臺灣高雄地方法院刑事判決               98年度訴字第270號
公  訴  人  臺灣高雄地方法院檢察署檢察官
被      告  甲○○
            乙○○○
共      同
選任辯護人  劉家榮律師
上列被告因偽造文書案件，經檢察官提起公訴（96年度偵字第168
37號），本院判決如下：
    主  文
甲○○、乙○○○均無罪。
    理  由
一、公訴意旨略以：被告甲○○與乙○○○係母子關係，與戊○○（原名己○○）原為男女朋友。民國94年初，甲○○與戊○○合意共同出資買車，並約定登記於戊○○名下。94年5
    月3 日，甲○○與戊○○共同前往高雄縣旗山鎮由丙○○（
    原名何榮生）所開設之大發汽車商行，以總價新台幣（下同
    ）135 萬元價格向丙○○購買車牌號碼0199-LX 號自小客車
    1 輛（下稱系爭車輛），並由甲○○交付由戊○○所出資之
    64萬元，連同戊○○親自交付之8 萬元，總計72萬元予丙○○後，餘款部分，則以動產擔保交易法之動產抵押之方式，
    以上開自小客車向台新國際商業銀行股份有限公司（下稱台
    新銀行）辦理貸款80萬元，由戊○○為動產擔保交易之債務
    人，甲○○為共同連帶借款人，雙方並約定戊○○應自94
    年6 月4 日起迄96年5 月4 日止分期繳付貸款，每月1 期，
    每期付款36,182元，共分24期，此部分貸款由甲○○負責繳
    交。該車由雙方共同輪流駕駛後不久，甲○○即向戊○○陳
    稱其母親乙○○○因工作需要，要求該車先借由乙○○○使
    用，戊○○應允後遂將該車交付予乙○○○占有使用。嗣於
    95 年9月間，因雙方感情轉淡，甲○○與乙○○○竟共同基
    於侵占、偽造文書之犯意，先由甲○○於95年10月5 日，將
    該車貸餘款繳清，並於同年月11日，至高雄市監理處辦理動
    產擔保交易動產抵押註銷登記，於同月13日完成註銷動產抵
    押設定登記後，再於同日，委由不知情之代辦業者葉秀美持
    戊○○舊式身份證影本至交通部公路總局高雄區監理所旗山
    監理站，未經戊○○之同意，持偽造之印章在汽（機）車過
    戶登記書上製作「己○○」印文1 枚而偽造以戊○○名義製
    作之汽車過戶登記書之私文書，復將之持交監理站人員以資
    行使，使不知情之監理站人員將該車辦理過戶登記予乙○○○而將之侵占入己，足生損害於戊○○及監理機關對於該車
    輛所有權管理之正確性，因認被告甲○○、乙○○○共同涉
    犯刑法第216 、210 條之行使偽造私文書罪嫌、第214 條之
    使公務員登載不實罪嫌、第335 條第1 項之侵占罪嫌。
二、按犯罪事實應依證據認定之，無證據不得認定犯罪事實；不
    能證明被告犯罪者，應諭知無罪之判決，刑事訴訟法第154
    條第2 項、同法第301 條第1 項前段分別定有明文。次按認
    定不利於被告之事實，須依積極證據，苟積極證據不足為不
    利於被告事實之認定時，即應為有利於被告之認定，更不必
    有何有利之證據；又事實之認定，應憑證據，如未能發現相
    當證據，或證據不足以證明，自不能以推測或擬制之方法，
    以為裁判基礎；而刑事訴訟法上所謂認定犯罪事實之積極證
    據，係指適合於被告犯罪事實之認定之積極證據而言，雖不
    以直接證據為限，間接證據亦包括在內；然而無論直接或間
    接證據，其為訴訟上之證明，須達於通常一般之人均不致有
    所懷疑，而得確信其為真實之程度者，始得據為有罪之認定
    ，倘其證明尚未達到此一程度，而有合理之懷疑存在時，致
    使無從形成有罪之確信，根據「罪證有疑，利於被告」之證
    據法則，即不得遽為不利被告之認定（最高法院30年上字第
    816 號、29年上字第3105號、40年台上字第86號及76年台上
    字第4986號判例意旨參照）。
三、按被告以外之人於審判外之言詞或書面陳述，除法律有規定
    者外，不得作為證據，刑事訴訟法第159 條第1 項定有明文
    ，此即學理上所稱之「傳聞證據排除法則」，而依上開法律
    規定，傳聞證據原則上固無證據能力，但如法律別有規定者
    ，即例外認有證據能力。又按被告以外之人於審判外之陳述
    ，雖不符同法第159 條之1 至之4之規定，而經當事人於審
    判程式同意作為證據，法院審酌該言詞陳述或書面陳述作成
    時之情況，認為適當者，亦得為證據，同法第159 條之5 第
    1 項定有明文。查本判決下列所引用之證據，均經被告、辯
    護人、檢察官於本院審理中同意作為證據（見本院審訴字卷
    第58頁背面），本院審酌該等傳聞證據作成時之狀況，並無
    違法或不當等不宜作為證據之情形，依前開說明，均得作為
    證據。
四、訊據被告甲○○固坦承持戊○○舊式身分證影本、印章、汽
    車資料予代辦業者葉秀美，委託其將系爭車輛自戊○○名下
    過戶至乙○○○名下，被告乙○○○亦坦承其知道甲○○要
    將車子過戶予伊，惟被告2 人均堅詞否認有何侵占、偽造文
    書等犯行，均辯稱：這台車一開始就是乙○○○買的，當初
    只是借戊○○名義登記，移轉登記一事，事先已經過戊○○
    同意等語。經查：
（一）被訴侵占罪嫌部分：
１. 被告甲○○與乙○○○為母子，告訴人戊○○與被告甲○○
    原為男女朋友。94年5 月3 日，甲○○以自己名義向丙○○
    開設之大發汽車商行以總價135 萬元購買系爭車輛，72萬元
    頭款於該日以現金交付，餘款部分，則以動產抵押設定方式
    ，向台新銀行貸款80萬元，由戊○○為動產擔保交易之債務
    人，甲○○為共同連帶借款人，雙方並約定嗣後之分期付款
    ，由甲○○負責繳交，系爭車輛不久後即由乙○○○占有使
    用，甲○○另以自己所有之LEXUS 廠牌車輛借戊○○使用。
    於95年9 月，甲○○與戊○○因感情轉淡，於同年10月5 日
    ，甲○○將該車貸款餘款繳清，並於同年月11日，至高雄市
    監理處辦理動產抵押註銷登記，於同年月13日，甲○○持戊○○舊式身分證影本、「己○○」印章1 枚、相關汽車資料
    交付予代辦業者葉秀美，由其向高雄區監理所旗山監理站辦
    理過戶事宜，並製作「汽（機）車過戶登記書」1 份，其上
    有「己○○」之署名、印文各1 枚，持交予該監理站人員，
    而將上開車輛由戊○○名下過戶至乙○○○名下等情，業經
    證人戊○○、丙○○於偵查、審理中證述甚明，並有汽車委
    賣合約書、台新銀行汽車貸款、動產抵押契約書、高雄市監
    理處高市監二字第0960004088號函暨車號0199-LX 號車輛動
    產抵押設定及註明動產抵押之相關資料影本各1 份，交通部
    公路總高雄區監理所旗山監理站高監旗字第0960001219號函
    暨行照影本、原車主身分證保證書、汽（機）車過戶登記書
    、汽車各項異動登記書各1 份等件在卷可憑，此並為被告甲○○、乙○○○所不爭執，上情堪可認定。
２. 告訴人戊○○於偵、審中證稱：系爭車輛是我與甲○○所共
    同合資購買的，頭期款72萬元是由我所出資等語，惟查：(1)
    對於頭期款72萬元之來源，告訴人戊○○於本院審理中證稱
    ：因為我不擅長處理財務，所以我的錢都是交給姊姊丁○○
    （原名詹銘莉）保管，我再跟她拿零用錢，從94年2 月決定
    要買車後，我就請丁○○於94年2 月15日、94年3 月9 日自
    她所有之郵局帳戶內分別匯款14萬7 千元、30萬元至被告帳
    戶內，之後並由丁○○將提款卡交予被告，由被告分別於94
    年2 月28日、94年3 月1 日、同年月8 日自行自丁○○帳戶
    提領10萬元、4 萬4 千元、5 萬元，共計交付64萬1 千元給
    被告後，再於94年5 月3 日買車當天，由我的皮包拿出8 萬
    元現金交給丙○○等語（見本院訴字卷第84-86 頁），並提
    出郵局存款明細（儲戶收執聯）、丁○○於高雄灣仔內郵局
    開設之帳號000000000000 00 號帳戶存摺內業明細等件資為
    佐證（見他字卷第5 、6 頁）。惟參以證人丁○○於本院審
    理中證稱：2 次匯款的錢是我、戊○○的錢，這個戶頭是我
    和戊○○共同存錢的帳戶，平常該帳戶的印章、存摺、提款
    卡有時由戊○○保管，有時在我這裡，買車的錢裡面也有我
    的錢，戊○○不用再還我，戊○○也有自己的存摺，至於她
    為什麼用我的存摺拿錢給被告，我沒有想那麼多等語（見本
    院訴字卷第62-63 、68、70-71 頁），核與證人戊○○於本
    院審理中證稱：丁○○郵局帳戶裡大部分都是我的錢，除了
    姊姊帳戶裡有些水電費扣繳，我不清楚作用的支出以外，姊
    姊匯作車款的64萬元都是我的錢，存摺、提款卡都是姊姊保
    管，我需要錢跟她講，她同意才會幫我支出等語（見同上卷
    第86、91、92頁），於該64萬元為誰所有、帳戶內金錢來源
    、為何以該帳戶內金錢支付車款、平時存摺、提款卡由誰保
    管等節均有不符，是丁○○是否確有為戊○○保管金錢，上
    開郵局帳戶內存款是否為戊○○所有一事，即有可疑。(2)又
    依證人丁○○證稱：戊○○2 月分說要買車，94年3 月9 日
    匯款30萬元給被告時，戊○○說有物色到，想買賓士車等語
    （見同上卷第62頁），惟此與證人即大發汽車商行老闆丙○○證稱：是4 月才出現這輛車，不是2 、3 月就有這輛車等
    語已有不符（見同上卷第74頁），況戊○○若早於94年3 月
    即已物色到車輛，且於94年3 月初即已將64萬餘元交予被告
    甲○○，則為何遲至94年5 月3 日方購買系爭車輛，衡此均
    與常情有異，亦未見證人戊○○就此有何合理之解釋。(3)又
    依丁○○之證述，其給付金錢予甲○○之方式不一，除匯款
    外，尚曾將提款卡交予甲○○，由其自行至提款機提領，惟
    其給付款項次數零碎，金額不定，已與一般交付款項之常情
    有異，且丁○○於車輛未選定前，即陸陸續續給付數十萬元
    予甲○○，於過程中竟未曾過問給付金額總數需要多少，亦
    無法解釋分由不同方法切割給付之原因為何，徒以：我拿提
    款卡給甲○○提款，是因為甲○○說比較方便，他跟我怎麼
    講，我就怎麼作等語（見同上卷第72頁），其證述顯然有悖
    於常情。況丁○○與戊○○於同公司工作，渠2 人對於為何
    將提款卡交由甲○○自行提款之原因，均證稱：當時很信任
    甲○○，因為在上班之緣故，不能外出，就把卡片交給甲○○提款等語，惟上開款項係為作為未來給付車輛頭期款之用
    ，並無必須急著馬上支付之原因，證人丁○○亦自承：當時
    甲○○並沒有說急著要領錢等語（見同上卷第70頁），故縱
    使渠姊妹有不方便外出之原因，惟甲○○並非急需用錢，以
    當時戊○○與甲○○同居之情形，待戊○○下班之後，仍得
    自行以該提款卡提款後交予甲○○，要毋須將存有2人存款
    之帳戶提款卡、密碼，均交予甲○○提領之必要，其所述均
    有違常理，是上開匯款、提款紀錄是否確為支付系爭車輛頭
    期款所為，其真實性要屬有疑。(4)又丙○○雖於偵、審中證
    稱：94年2 、3 月間，甲○○說他女友（戊○○）在高雄上
    班，少1 台車子，叫我找1 台好一點的車子，94 年5月3 日
    當天，甲○○與戊○○一起來，甲○○從他包包拿64萬元出
    來，還差8 萬元，是戊○○拿出來的，事後我問甲○○為何
    有這麼多錢，他說是他女友的錢，甲○○把車子過戶給乙○○○後，監理站黃牛說甲○○惹得戊○○家人到監理站找他
    ，說無緣無故把人家車子過戶，我還找甲○○出來談，我說
    當初不是戊○○買的嗎？你欠人家錢就要還等語（見他字卷
    第141 頁、偵卷第140 、141 頁、本院訴字卷第75、77頁）
    ，惟衡以一般買賣交易常情，甲○○既以買主身份向證人丙○○買車並簽約，其何需向丙○○告知購車款之資金來源，
    此點已有可疑；且參以丙○○對94年5 月3 日交易過程，雖
    證以：當天是甲○○自包包中提出64萬元，經其告以必須要
    72萬元才能交車後，甲○○、戊○○走出辦公室，商量幾分
    鐘回來後，戊○○才從包包中拿出8 萬元交予伊等語，惟核
    諸證人戊○○證稱：其在事前就知道頭期款要付72萬元，當
    天其與甲○○身上所攜帶，確實也有72萬元等語，是證人戊○○於審理中經本庭質以：「既然事前就知道72 萬元，你
    們也有帶72萬元，為何還要先跟老闆談談可不可以付64萬元
    ？」時，其無法為合理解釋，而徒陳稱以：「他（甲○○）
    說64萬元先給老闆，如老闆要收的話，我也不懂，他這樣跟
    我說，我不知道為什麼要留8 萬元。」等語（見同上卷第
    89-90 頁），是丙○○所述之交付款項過程，既有上開不自
    然之處，其之證詞是否為附和證人戊○○前開先給付64萬元
    之說詞，即值存疑。此外，參諸證人丙○○證稱：我欠丁○○姊妹4 、500 萬元，之前我為本案作證後，丁○○姊妹就
    叫她們父親來我家要錢，叫我還錢，她們還說要告我跟甲○○騙她們的錢，我和丁○○時常有聯絡，因為有時想借錢，
    平常關係打好才能借到錢等語（見同上卷第80、81頁），惟
    此核與證人丁○○經隔離訊問後證稱：因為當初想買車之緣
    故見過丙○○幾次，在戊○○買車後，就沒跟丙○○見過面
    云云，顯然迥異，足見丁○○上開證詞，顯屬不實。又證人
    丙○○積欠甲○○300 餘萬元，2 人曾因此起糾紛，丙○○
    尚因此對甲○○提出恐嚇告訴一事，有97年度偵字第9995號
    不起訴處分書1 份在卷可稽，並經丙○○確認無訛，是證人
    丙○○既與甲○○有債務糾葛之紛爭，於審理中，證人丁○○又刻意隱瞞2 人私下之來往及債權債務關係，是丙○○之
    證詞是否客觀可信，即屬有疑，要不得遽憑採為不利於被告
    甲○○之認定。
３. 另被告甲○○就丁○○匯款44萬7 千元至其帳戶之目的，其
    於偵查中供稱：我們有金錢往來，或我生意需要周轉時會跟
    她借等語（見他字卷第105 頁），及其於審理中辯稱：我和
    丙○○有生意往來，他透過我向丁○○調錢，就是我向丁○○調錢來借給丙○○等語（見同上卷第122 頁），依丙○○
    證稱：甲○○有跟其一起從事中古車的買賣，其對丁○○、
    甲○○都有借過錢等情觀之，堪認被告所辯，前後尚無相違
    ，並非不可採信。而關於被告甲○○為何會與戊○○約定，
    將乙○○○購買之車子登記在戊○○名下一事，檢察官雖以
    財團法人金融聯合徵信中心金徵（業）字第0960002073號函
    1 份（見他字卷第88-90 頁），欲證明被告甲○○辯稱：其
    母親信用不好等語，係屬虛偽，惟參諸被告於審理中辯以：
    我父親為人作保，信用不好，銀行說是夫妻就不能辦貸款，
    我自己因為貸款好幾台車，所以銀行建議我找其他人貸款等
    語，依甲○○從事中古車買賣，且丙○○與甲○○簽訂之汽
    車委賣合約書上，買方係簽署「甲○○」之姓名（見他字卷
    第32頁），其之前購買中古車輛，也曾經以「己○○」之名
    義先借名登記為所有人，有卷附之汽車過戶登記書1 紙附卷
    可稽（見他字卷第38頁），且系爭車輛之貸款，均由被告甲○○所清償等情觀之，堪認其應有為自己購買車輛之意思，
    其並非第1 次借用戊○○名義登記車輛，是其辯詞固屬反覆
    ，惟亦不能否定其可能性存在。另對於頭期款72萬元之來源
    ，被告甲○○雖於偵查中辯稱：是乙○○○於94年5 月4 日
    將現金70萬元交給我等語，於審理中方改稱：72萬元係其母
    親將原所有之三菱休旅車出售後，以售得之58萬元，加上自
    有現金14萬元，彙整得72萬元於94年5 月3 日支付等語，參
    以頭期款來源究為何人所支付一事，告訴人戊○○之證述既
    有上開瑕疵，而無從採信，已如前述，是被告於偵查中之供
    述雖有謬誤，惟其已於審理中修正，亦不能依此遽為不利被
    告之認定。另被告甲○○於95年9 月12日雖傳送內容：「
    ...車子要不要一句話，不要再拖了，請今天回答我，拜託
    你了。」等語之簡訊予戊○○（見偵卷第57頁），惟其於審
    理中辯稱：這指的不是系爭車輛，而是我給戊○○開的
    LEXUS 那台車，被丙○○倒很多錢以後，她說不然要買我
    LEXUS 的車，之前她開價40萬，我說不賣，但是後來鬧翻後
    ，她都沒有還車，我想問她到底要不要買等語（見本院訴字
    卷第122 、125- 126頁），故證人戊○○雖於審理中證稱：
    簡訊內容指的是系爭車輛，被告甲○○的意思要我拿回去貸
    款自己繳等語，惟參以戊○○於審理中證稱：「（（提示上
    開簡訊），這些話何意思？）... 他用這種方式希望我回電
    給他，我才會在9 月中請姊姊把LEXUS 車還他等語... 」（
    見同上卷第93頁），核與被告甲○○所辯，尚認相符，而無
    從以上開簡訊，為不利於被告之認定。另被告甲○○於偵查
    、審理中，其供詞雖有多次反覆不一之處，惟告訴人戊○○
    對於其就系爭車輛有出資部分，其所述要無可採，已如前述
    ，是揆諸前開說明，就被告犯罪之證明，須達於通常一般之
    人均不致有所懷疑，而得確信其為真實之程度者，始得據為
    有罪之認定，是依「罪證有疑，利於被告」之證據法則，系
    爭車輛既不足認定係告訴人戊○○所有，即無從認定被告甲○○具有不法所有之意圖，而難以侵占罪嫌相繩之。
４. 另公訴人據以認定被告乙○○○為共犯，無非以被告乙○○○供稱：我事先知道甲○○要將車子過戶予我，我有聽到甲○○跟戊○○講電話的時候，有得到戊○○同意，車子是我
    拿70萬元給甲○○，叫他幫我買的等語資為佐證，惟參諸證
    人戊○○、丙○○、丁○○、共同被告甲○○等人之證詞，
    均未見被告乙○○○於買賣車輛過程中有何參與之情，即難
    認被告乙○○○對於系爭車輛所有權之歸屬、移轉所有權有
    無得到戊○○同意等情，事先早已明知，故縱使其供稱：我
    拿70萬元現金給甲○○，聽到告訴人於電話中同意要過戶云
    云（詳後述），係屬虛偽，惟其於訴訟中附和其子甲○○之
    說詞，本屬人之常情，其所言縱屬虛偽，係屬其有無涉犯偽
    證罪嫌之問題，要無從認定其與甲○○於上開行為間，即有
    犯意聯絡、行為分擔，況系爭車輛並無從據以認定為戊○○
    所有一情，業如前述，是甲○○將系爭車輛過戶登記於被告
    乙○○○名下一情，要與侵占罪之持有他人之物，基於不法
    意圖易持有為所有之構成要件有間，即無從以侵占罪嫌論處
    之。
（二）偽造文書罪嫌部分：
１.   被告甲○○雖辯稱辦理車輛過戶一事經過戊○○同意云云
      ，惟此業經證人即告訴人戊○○所否認，經查：(1)依證人
      戊○○證稱：其舊式身分證影本，及相關車籍資料，都是
      在其與甲○○交往期間，因辦理上開汽車過戶事宜之故，
      方交予甲○○保管。而戊○○早於95年8 月9 日，即將其
      舊式身分證換發為新式身分證，有其新式身分證之正反面
      影本各1 份在卷可稽（見他字卷第10頁），是被告甲○○
      若確已於辦理過戶前徵得戊○○之同意，其自可向戊○○
      取得其新式身份證辦理過戶即可，何需持其當初留存之舊
      式身分證影本為之，被告甲○○所辯已有可疑。(2)又被告
      於95年10月13日持以辦理過戶之「己○○」印章，其辯稱
      ：係戊○○當初留下的印章，不是存簿印鑑，而係辦理一
      般車輛過戶使用之印章等語（見本院訴字卷第121 頁），
      惟證人戊○○否認該印章為其所有，並證稱：我交給被告
      過戶、存摺的印章都是同一個，事後都有收回來，我在被
      告那裡沒有印章等語（見同上卷第93頁），復參諸95年10
      月13日「汽（機）車過戶登記書」上所蓋之「己○○」印
      文，經核與94年5 月3 日「汽（機）車過戶登記書」上「
      己○○」印文，及戊○○所提供之印章4 枚，鑑定結果均
      不相符，有法務部調查局鑑定通知書1 份附卷可憑（見他
      字卷第172-176 頁），被告甲○○所辯其辦理本件汽車過
      戶所用印章係戊○○之前留供辦理其他汽車過戶之印章等
      語，顯非可採，被告甲○○於95年10月13日另外委由他人
      代刻1 枚「己○○」之印章辦理本件汽車過戶，堪可認定
      。(3)又被告甲○○於偵查中辯稱：我與戊○○於95年9 月
      12 日 分手，我是分手前一天，中午用手機打電話約她當
      天晚上7 、8 點在高雄市○○路接近市政府碰面，有跟她
      談到車子部分，說既然我們分手，車子要過戶給我媽媽，
      當時她有同意云云（見他字卷第104 頁），惟參以證人戊○○於審理中證稱：我不知道我們2 人算是什麼時候分手
      的，因為我在95年夏天時，從台北回甲○○家後，看到他
      跟一女生在床上做愛，我當時嚇到，就回高雄家裡住，之
      後我就不再接他電話，他有傳簡訊給我，但我都沒有理他
      ，我們沒有說分手，我請我姊姊9 月中時把LEXUS 車子還
      給他，之後是因為台新銀行人員告訴我車貸已經清償，我
      到監理站查，才知道車子已經被過戶到乙○○○名下等語
      （見本院訴字卷第83-87 頁），及徵諸戊○○所提供被告
      甲○○自95年9 月12日至同年10月3 日之簡訊21則（見偵
      卷第57-68 頁），內容多為被告甲○○催促、請求告訴人
      接電話或與其見面等語，足見告訴人所述為真，其分手過
      程係由戊○○單方斷絕聯絡，2 人並無確切談論分手之時
      點，是被告甲○○於偵查中竟得確認渠2 人分手時間係於
      95年9 月12日，已屬可疑。又參以被告甲○○於審理中供
      稱：「（你傳這封簡訊時（偵卷第57頁，時間為95年9 月
      12日），你們2 人已經鬧翻？）我找她，她都沒回，應該
      算鬧翻了。」、「（你要跟她分手或她跟你分手？）不知
      道，我找她，她無緣無故沒有跟我聯絡。」、「（這段時
      間，她是否有不接你的電話？）是。」、「（你們何時分
      手？）9 月。」、「（為何認定是那段時間？）大概那個
      時間沒有聯絡，我找她，她不回電話，我有傳簡訊挽回，
      她都不回，我想說可能已經分手，我把心思轉向工作，
      LEXUS 車子是我打給她姊姊，她姊姊開回來還我... 」、
      「（為何要還清系爭車輛貸款，塗銷抵押登記？）想說沒
      在一起了，10月中我才去辦過戶，我把我的車賣掉，剛好
      有那筆錢，我跟我媽商量，因那台車從頭到尾都是我媽在
      開，所以把車子過戶回來，不然一直開別人的名字也不好
      ，怕麻煩，既然沒在一起，就不要用別人的東西，才會清
      償貸款。」等語（見本院訴字卷第122-123 、126-127 頁
      ），是依其供述，渠2 人分手過程並不愉快，戊○○連將
      LEXUS 車輛交還被告甲○○，尚請其姊姊代為開回，顯見
      戊○○當時極不願與被告甲○○見面，殊難想像戊○○於
      95年9 月11日，尚能心平氣和的同意被告將系爭車輛過戶
      予乙○○○之要求，況被告甲○○亦坦承於95年9 月12日
      傳簡訊予戊○○時，其已有一段時間無法聯絡及戊○○，
      是戊○○豈有於95年9 月11日，尚與被告甲○○相約在高
      雄市政府前碰面，並同意其辦理過戶之可能。足認被告甲○○辯稱：戊○○是2 人見面後同意過戶云云，及被告乙○○○供稱：其是在甲○○打電話給戊○○時，在旁邊聽
      到戊○○有同意云云，均屬虛妄，甲○○委託代辦業者將
      系爭車輛過戶予乙○○○，事前並未經過戊○○之同意一
      事，堪以認定。
２.   惟按刑法上偽造文書罪之成立，以足生損害於公眾或他人
      為特別要件，所謂足生損害，固不以實已發生損害為必要
      ，然亦必須有足以生損害之虞者始足當之；若其僅具偽造
      之形式，而實質上亦不足以生損害之虞者，尚難構成偽造
      文書罪；而所謂足生損害，係指他人有可受法律保護之利
      益，因此遭受損害或有受損害之虞而言，若他人對行為人
      原負有制作某種文書之義務而不履行，由行為人代為制作
      ，既無損於他人之合法利益，自與偽造文書罪之構成要件
      不合，此有最高法院49年台非字第18號判例、50年度台上
      字第1268號判例可資參照。參諸戊○○主張系爭車輛為其
      所有一情，並不可採，已如前述，被告所辯，系爭車輛係
      借戊○○名義登記應屬可信。又被告甲○○於委託代辦業
      者辦理車輛移轉登記前，已先於95年10月5 日，向台新銀
      行將該車剩餘貸款繳清，並於同年月11日至高雄市監理處
      辦理動產擔保交易動產抵押註銷登記，有高雄市監理處96
      年2 月12日高市監二字第0960004088號函附卷可稽（見他
      字卷第91-100頁），是戊○○原本就系爭車輛餘款，以動
      產擔保交易之債務人，向台新銀行辦理貸款80萬元部分，
      亦經甲○○以利害關係人身分清償完畢，戊○○僅係受甲○○之託而為系爭車輛借名登記之名義上所有權人，對系
      爭車輛事實上並無任何權利。因此，甲○○終止其與戊○○借名登記之關係，而欲將系爭車輛過戶予乙○○○時，
      戊○○本負有配合辦理過戶登記之義務，縱甲○○於2人
      分手交惡後，因戊○○避不見面，並斷絕往來聯絡，而無
      法取得其同意，故擅自刻印戊○○之印章，並委託不知情
      之代辦業者葉秀美代為填載上開「汽（機）車過戶申請書
      」，並交付監理機關辦理過戶登記之行為，已構成冒用他
      人名義製作文書之偽造行為，惟揆之前揭判例意旨，亦應
      認無損害於戊○○之利益，而與偽造文書之要件不符，而
      無從認定被告甲○○、乙○○○有偽造文書之犯行。
五、綜上所述，公訴人所為訴訟上之證明，尚未達通常一般之人
    均不致有所懷疑，而得確信其為真實之程度。此外，本院復
    查無其他積極證據足認被告甲○○、乙○○○有公訴人所指
    之上述犯行，揆之首開說明，自應為被告2人無罪之諭知。
據上論斷，應依刑事訴訟法第301條第1項，判決如主文。
本案經檢察官林妙蓁到庭執行職務。
中    華    民    國    98    年    6     月   10    日
                 刑事第一庭   審判長法  官 蔡國卿
                                    法  官 王淑惠
                                    法  官 張琬如
以上正本證明與原本無異。
如不服本判決應於收受送達後10日內向本院提出上訴書狀，並應
敘述具體理由；如未敘述上訴理由者，應於上訴期間屆滿後20日
內向本院補提理由書（均須按他造當事人之人數附繕本）「切勿
逕送上級法院」。
中    華    民    國    98    年    6     月    10    日
                                    書記官 劉甄庭


司法院資訊處製作；財團法人民間司法改革基金會備份。
